【裁判字號】    97,易,2161
【裁判日期】    970820
【裁判案由】    違反電子遊戲場業管理條例
【裁判全文】
臺灣臺中地方法院刑事判決              97年度易字第2161號
公  訴  人  臺灣臺中地方法院檢察署檢察官
被      告  甲○○
上列被告因違反電子遊戲場業管理條例案件，經檢察官聲請簡易
判決處刑（97年度偵字第3246號），本院認不宜以簡易判決處刑
，改依通常程序審理，判決如下：
    主    文
甲○○無罪。
    理    由
一、公訴意旨略以﹕被告甲○○係受僱於彭燕宏（另經偵查起訴
    ）所開設位於臺中縣大里市○○路92號之臺灣巨蛋便利超商
    ，擔任店員。緣彭燕宏未依電子遊戲場業管理條例之相關規
    定辦理營利事業登記，自民國97年1月初起，在上址店內，
    擺設電子遊戲機「世界盃足球（彈珠）」2臺、「跑馬2人座
    」1臺、「滿貫大亨」1臺、「彩金大聯盟（小瑪莉）」1 臺
    、「「大舞臺（小瑪莉）」1臺、「超級大舞臺（小瑪莉）
    」1臺、「金龍鳳（小瑪莉）」1臺及「金象王（小瑪莉）」
    1臺，供不特定人把玩娛樂。甲○○竟與彭燕宏共同基於違
    反電子遊戲場業管理條例規定之犯意聯絡，在上開店內負責
    兌換代幣等工作，而共同經營電子遊戲場業。嗣於97年1月
    18日下午5時許，在上址店內，為警當場查獲，並扣得代幣
    4900枚、紀錄單1張、補贈分單1張、招待卷1000分1張、會
    員卡62張、上開機臺IC板共9片等物，而認被告甲○○涉犯
    電子遊戲場業管理條例第22條之罪嫌。
二、按犯罪事實應依證據認定之，無證據不得認定犯罪事實，刑
    事訴訟法第154條第2項、301條第1項分別定有明文。次按所
    謂認定犯罪事實之證據，係指足以認定被告確有犯罪行為之
    積極證據而言，該項證據自須適合於被告犯罪事實之認定，
    始得採為斷罪之資料；又事實之認定，應憑證據，如未能發
    現相當確實證據，或證據不足以證明，自不能以推測或擬制
    之方法，以為裁判之基礎，最高法院29年上字第3105號、40
    年臺上字第86號判例著有明文。再按事實審法院對於證據之
    取捨，依法雖有自由判斷之權，然積極證據不足證明犯罪事
    實時，被告之抗辯或反證縱屬虛偽，仍不能以此資為積極證
    據應予採信之理由，最高法院亦著有30年上字第482號判例
    可資參照。又按認定犯罪事實所憑之證據，無論係直接證據
    或間接證據，其為訴訟上之證明，須於通常一般之人均不致
    有所懷疑，而得確信其為真實之程度者，始得據為有罪之認
    定，倘其證明尚未達到此一程度，而有合理之懷疑存在，復
    無其他調查途徑可尋，法院即應為無罪之判決，最高法院76
    年臺上字第4986號著有判例。
三、訊據被告甲○○固坦承有受另案被告彭燕宏僱用，自96年12
    月中起，在前揭地點擔任該電子遊戲機臺現金兌換代幣、洗
    分及商品區結帳工作，惟堅決否認有何公訴人所指訴之行為
    ，辯稱：伊僅係受僱於人，負責人對伊表示他是有牌的，並
    拿營業事業登記證給伊看，表示上面寫的電子資訊即指他可
    以擺電動玩具，後來伊跟負責人說伊不想做了，負責人說要
    等他找到人頂伊的班，伊才可以離職，且伊都沒有領到薪水
    等語。而公訴人認被告涉犯上開罪嫌，無非係以被告偵查時
    坦承之供述，證人彭燕宏、洪正義之證述、現場照片11張，
    及前開電子遊戲機台IC板9片、代幣4900枚、紀錄單1張、補
    贈分單1張、招待券1000分1張、會員卡62張等物扣案為其主
    要論據。
四、經查：被告甲○○於警詢中，係供述以每月新臺幣18,000元
    ，自96年12月中旬起受僱於另案被告彭燕宏，負責幫客人以
    現金兌換代幣並且洗分、還有該店商品結帳等情，並非於警
    詢中即承認與另案被告彭燕宏有共同違反未依電子遊戲場業
    管理條例規定辦理營利事業登記者，不得經營電子遊戲場業
    之規定。又衡諸常情，就一般受僱人言，尚難期待其是否探
    知負責人就所營業務有無合法辦理營業登記，且有依電子遊
    戲場業管理條例規定辦理營利事業登記之義務者，為經營業
    務之負責人，被告甲○○僅係受僱便利超商之店員，只負責
    兌換代幣、開分及商品結帳之現場工作，對於另案被告彭燕
    宏所經營之便利商店及遊戲場業，並無積極參與經營之權限
    ；申言之，被告甲○○不僅對於是否擺設電子遊戲機台之過
    程未參與其中，且其於事前並無決定權，事後更無從決定是
    否移除已擺設之機台。被告甲○○既非經營電子遊戲場業之
    人，自不得因被告甲○○於查獲當時在場值班，即遽認其有
    共同違反未依電子遊戲場業管理條例規定辦理營利事業登記
    者，不得經營電子遊戲場業之規定之行為及故意。次查，扣
    案之電子遊戲機IC板等物僅能證明臺灣巨蛋便利超商內擺設
    電子遊戲機之事實，尚不足證明該臺灣巨蛋便利超商即係被
    告甲○○所共同經營。此外，被告甲○○雖在偵查中於檢察
    事務官詢問時為認罪之表示，惟被告之自白不得作為有罪判
    決之唯一證據，仍應調查其他必要之證據，以察其是否與事
    實相符（刑事訴訟法第156條第2項定有明文）；本件查無何
    積極證據足資證明被告甲○○有何經營電子遊戲場業之事實
    ，已如上述，自不得僅以被告甲○○在偵查中於檢察事務官
    詢問時為認罪之表示，即作為有罪判決之唯一證據。
五、綜上所述，被告甲○○前揭辯詞，足堪採信。本件檢察官所
    為舉證，尚不足證實被告確有違反電子遊戲場業管理條例之
    犯行，應認不能證明被告犯罪，揆諸上開規定及判例意旨，
    自應諭知被告無罪。
據上論斷，應依刑事訴訟法第452條、第301條第1項前段，判決
如主文。
中    華    民    國    97    年     8    月    20    日
                  刑事第八庭  法  官  戴嘉慧
上正本證明與原本無異。
如不服本判決，應於收受送達後10日內向本院提出上訴書狀（應
敘述具體理由並附繕本）。
上訴書狀如未敘述理由，應於上訴期間屆滿後20日內補提理由書
於本院。
                              書記官  劉晴芬
中    華    民    國    97    年    8     月    20    日


司法院資訊處製作；財團法人民間司法改革基金會備份。
